最　高　行　政　法　院　判　決
　　　　　　　　　　　　　　　　　　 94年度判字第01925號
上　訴　人　宜蘭食品工業股份有限公司
代　表　人　甲○○
被 上訴 人　經濟部智慧財產局
代　表　人　乙○○
上列當事人間因商標註冊事件，上訴人對於中華民國93年4月23
日臺北高等行政法院92年度訴字第627號判決，提起上訴，本院
判決如下：
　　主  文
上訴駁回。
上訴審訴訟費用由上訴人負擔。
　　理  由
一、上訴人前於民國（下同）九十一年三月二十八日以「米太郎
    日日旺」商標，作為其註冊第五六○五四一號「無聊派米太
    郎」商標之聯合商標，指定使用於商標法施行細則第四十九
    條所定商品及服務分類表第三十類之茶葉、茶葉包、軟糖、
    水果糖、巧克力糖、米果、蛋捲、煎餅．．．等商品，向被
    上訴人經濟部智慧財產局申請註冊，經被上訴人審查，認本
    件聯合商標圖樣上之中文「米太郎日日旺」，與註冊第九八
    六五四七號「金名鴻日日旺」商標之中文近似，且指定使用
    於同一或類似商品，應不准註冊，以九十一年九月二十六日
    聯合商標核駁第二六八一九四號審定書為核駁之處分。上訴
    人不服，主張兩商標不近似等理由，提起訴願，遭決定駁回
    ，遂提起行政訴訟。
二、本件上訴人在原審起訴主張：本案系爭申請第000000
    000號「米太郎日日旺」第三十類聯合商標圖樣，與被上
    訴人據以核駁之註冊第九八六五四七號「金名鴻日日旺」商
    標圖樣相較，二者固均有相同之中文「日日旺」三字，然後
    者所書列之中文組合文字「金名鴻日日旺」，予人寓目觀感
    顯為整體構成之系列商標文字態樣，尚難割裂視之，致與前
    者之「米太郎日日旺」六字相較，二者所表達之意義各異；
    且據以核駁商標之排列方式係左上為「金名鴻」，右下為「
    日日旺」，而系爭申請註冊商標係左為「日日旺」，右為「
    米太郎」，排列方式完全不同，消費者明顯可分辨此二商標
    。整體而言，此二商標於異時異地隔離觀察，無論於外觀、
    觀念及交易連貫唱呼間予人印象顯有不同，非不可加以區分
    、辨識。故系爭聯合商標與據以核駁商標，客觀上實難謂有
    使相關消費者聯想而產生混同誤認之虞，應非屬構成近似之
    商標，自無商標法第三十七條第十二款及同法施行細則第十
    五條第一項規定之適用。求為撤銷原處分及訴願決定，並命
    被上訴人核准上訴人商標註冊之判決。
三、被上訴人則以：本件上訴人申請註冊之「米太郎日日旺」商
    標係由左右對齊之併排中文直書「日日旺」與「米太郎」所
    構成，而據以核駁註冊第九八六五四七號「金名鴻日日旺」
    商標圖樣係由左上、右下併排之中文直書「金名鴻」與「日
    日旺」所構成，兩者相較，其中「米太郎」與「金名鴻」雖
    有不同，惟二者皆有寓目明顯之中文直書「日日旺」三字，
    僅左右位置之差別，於異時異地隔離觀察，有使具有普通知
    識經驗之購買人聯想其為同一家產製主體所表彰之系列商標
    ，而產生混同誤認之虞，應屬近似之商標，復所指定之商品
    與引據商標所指定之商品係屬同一或類似之商品，自有商標
    法第三十七條第十二款及同法施行細則第十五條第一項規定
    之適用等語，資為抗辯。
四、原審判決駁回上訴人之訴，其理由略以：本件上訴人申請註
    冊之「米太郎日日旺」商標係由左右對齊之併排中文直書「
    日日旺」與「米太郎」所構成，而據以核駁註冊第九八六五
    四七號「金名鴻日日旺」商標圖樣係由左上、右下併排之中
    文直書「金名鴻」與「日日旺」所構成，兩者相較，其中「
    米太郎」與「金名鴻」雖有不同，惟二者皆有寓目明顯之中
    文直書「日日旺」三字，僅左右位置之差別，於異時異地隔
    離觀察，有使具有普通知識經驗之購買人聯想其為同一家產
    製主體所表彰之系列商標，而產生混同誤認之虞，應屬近似
    之商標，復所指定之「糖果、軟糖、口香糖、水果糖、巧克
    力糖、米果、巧果、蛋捲、煎餅、沙其馬、餅乾、洋芋片、
    豌豆酥、爆玉米花、捲心餅乾、泡芙、薄餅、冰淇淋糕餅、
    蛋糕、麵包、布丁、餡餅、麻糬」等商品與引據商標所指定
    之「軟糖、薑糖、貢糖、水果糖、鳥結糖、牛軋糖、牛奶糖
    、花生糖、橡皮糖、棒棒糖、生仁糖、冬瓜糖、咖啡糖、椰
    子糖、巧克力糖、米果、蛋捲、酥餅、煎餅、烤餅、蘇打餅
    、鳳梨酥」等商品係屬同一或類似之商品，自有商標法第三
    十七條第十二款及同法施行細則第十五條第一項規定之適用
    。
五、本件上訴意旨略謂：上訴人曾在原審言詞辯論程序中主張被
    上訴人之審查標準不一，惟原審並未記明於筆錄中，亦未就
    上訴人之主張於判決理由中說明。上訴人為國內外知名食品
    大廠，產品中尤以「旺」字系列為代表性之指標性商標。但
    仿傚之風盛行，甚多商家或個人欲藉由上訴人享有商標權之
    「旺」字系列商標給予消費者高品質之形象，獲取商機。故
    於被上訴人每期出版之商標公報中，各式各樣與「旺」字相
    關、相似之商標，由被上訴人審通過者，不計其數，惟被上
    訴人不僅未依職權合法保障上訴人之商標權，甚至在上訴人
    依商標法令提出異議時，仍為異議不成立之審定，其判斷標
    準皆以「旺字為國人所喜用之文字，搭配旺字申請商標在被
    上訴人檔案中數量頗多，例如：旺盛、興旺等等，搭配之旺
    字早為通用之文字，顯著性不高」等語為由，駁回上訴人之
    異議。若被上訴人採用此等標準，何獨將擁有眾多「旺」字
    商標之上訴人排除在此標準之外，以他人不具顯著性之通用
    文字與上訴人申請之商標部分文字為由，駁回上訴人之申請
    ，此舉明顯違反行政法上之平等原則。原審法院就此不僅漏
    未記明，於判決中亦未附理由而為上訴人敗訴之判決，即違
    反行政訴訟法第二百四十三條第一項及第二項第六款之規定
    。求為廢棄原判決，撤銷原處分及訴願決定，並命被上訴人
    應核准上訴人以「米太郎日日旺」商標申請註冊等語。
六、本院查:
  (一)商標法已於92年5月28日修正公布，並於11月28日施行，相
    當於核駁審定時所適用之商標法第37條第12款之現行商標法
    第23條第1項第13款前段規定「相同或近似於他人同一或類
    似商品或服務之註冊商標或申請在先之商標，有致相關消費
    者混淆誤認之虞者」，不得註冊。上訴人聲明請求撤銷訴願
    決定及原處分，並命被上訴人就系爭商標作成核准審定之處
    分，係屬課予義務訴訟，而課予義務訴訟應適用言詞辯論終
    結時之法律。原審言詞辯論終結時係93年4月9日，自應適用
    92年11月28日施行之商標法第23條第1項第13款前段規定。
  (二)系爭商標係由左方為「日日旺」、右方為「米太郎」之二排
    並列中文文字所組成，據以核駁商標則由左上方為「金名鴻
    」文字、右下方為「日日旺」之左高右低二排中文文字所組
    成，固然系爭商標與據以核駁商標二排中文文字有左右二排
    並列或左高右低排列之不同，惟查系爭商標與據以核駁商標
    均有中文直書「日日旺」三字，文字明顯醒目，予人印象深
    刻，分別構成二商標之主要部分，僅左右位置之差別，於異
    時異地隔離觀察，仍易使具一般知識之相關消費者聯想其為
    同一家產製主體所表彰之系列商標，而產生混同誤認之虞；
    且二商標均係由兩排並列中文文字所組成，並非由一排文字
    連貫構成，二組文字既個別成行，予一般人認知其係各自獨
    立之商標重要部分，依法自應分別作為比較之對象，而非以
    「日日旺米太郎」連貫六個字作為判斷二商標是否成近似之
    客體，故兩者應屬近似之商標。復因兩者均指定使用於同一
    或類似之商品，則適用前揭原審言詞辯論終結時已施行之商
    標法結果，系爭商標之註冊仍有違該商標法第23條第1項第
    13款前段之規定，而不得註冊。原判決以兩者應屬近似之商
    標，復指定使用於同一或類似之商品，自有核駁審定時商標
    法第三十七條第十二款及同法施行細則第十五條第一項規定
    之適用，其引據條文雖有未洽，但結論尚無不合。
  (三)末查搭配「旺」之文字與「日日旺」二者文字意義並非完全
    相同，尚難以一般搭配旺字者，例如：旺盛、興旺等，係通
    用之文字，顯著性不高，而遽認「日日旺」亦屬識別性甚低
    而非商標主要部分，是以上訴人援引另件商標異議審定案，
    指摘原處分違反平等原則云云，不足採信。
  (四)綜上所述，原判決理由之論述，雖有未盡完善之處，惟尚不
    影響於判決之結果，仍應予維持。上訴論旨，仍執前詞，指
    摘原判決違誤，求予廢棄，難認有理由，應予駁回。
據上論結，本件上訴為無理由，爰依行政訴訟法第255條第1項、
第98條第3項前段，判決如主文。
中　　華　　民　　國　　94　　年　　12　　月　　8 　　日
                  第四庭審判長法  官　趙　永　康
                              法  官  鄭　淑　貞
                              法  官　黃　淑　玲
                              法  官　侯　東　昇
                              法  官　林　文　舟
以  上  正  本  證  明  與  原  本  無  異
中　　華　　民　　國　　94　　年　　12　　月　　8　　 日
　　　　　　　　　　　　　　　書記官　彭　秀　玲
